---
title: Análisis de Sentimientos de libros en Español con R
author: Martin Olmos
date: '2019-07-03'
slug: análisis-de-sentimientos-en-español-con-r
categories:
  - NLP
tags:
  - NLP
  - sentiment analysis
---

En este post voy a presentar una forma rápida y sencilla de hacer [Análisis de Sentimientos en Español][1] utilizando [R][2] y la librería [syuzhet][3].

¿Para qué hacer éste tipo de análisis en libros? En este post [Andrew Reagan][8] de la Escuela de Información de Berkeley de la Universidad de California, retoma de Kurt Vonnegut la idea de que es posible cuantificar el arco emocional de las historias, y aplicó este análisis a 1.722 novelas del [Proyecto Gutemberg][5] y encontró seis formas comunes:

- Rags to riches (del fondo a lo más alto)
- Tragedy (de lo más alto al fondo)
- Man in a hole (baja, luego sube)
- Icarus (sube, luego baja)
- Cinderella (sube, luego baja, luego sube)
- Oedipus (baja, luego sube, luego baja)

La posibilidad de realizar este análisis en forma masiva dispara muchísimas preguntas sobre la estructura de las historias a lo largo del tiempo, países, culturas, etc.

En [esta][9] aplicación desarrollada por el mismo Andy Reagan se pueden explorar los arcos emocionales de muchos libros.

En fin, yendo a la práctica, para este tutorial voy a utilizar el [Don Quijote][7], cuyos derechos de autor son de dominio público y es fácilmente accesible a través del paquete [gutenbergr][4], una librería que permite descargar los libros del Proyecto Gutenberg. Para manipular los datos voy a utilizar la librería [tidyverse][6].

En primer lugar, descargo el libro y hago algo de limpieza del texto.

```{r, message=FALSE, warning=FALSE}
library(gutenbergr)
library(tidyverse)

gutenberg_metadata %>% filter(title == "Don Quijote")

don_quijote <- gutenberg_download(2000, strip = TRUE)

Encoding(don_quijote$text) <- "latin1"

don_quijote <- don_quijote$text %>% 
        paste0(collapse = " ") %>% 
        gsub(pattern = "\", \"", replacement = " ")

```

Luego, cargo la librería `syuzhet` y divido el texto en oraciones o sentencias.

```{r}
library(syuzhet)

don_quijote_sentences <- get_sentences(don_quijote)
```

A continuación extraigo el sentimiento de cada oración:

```{r}

don_quijote_sentiment <- get_sentiment(don_quijote_sentences, 
                                       method = "nrc", 
                                       language = "spanish")

```

La función `get_sentiment` devuelve un vector con un valor númerico que representa el sentimiento positivo o negativo de cada oración.

Ploteamos el vector de sentimientos:

```{r}
plot(don_quijote_sentiment, 
     type = "l", 
     main = "Don Quijote", 
     xlab = "Tiempo Narrativo",
     ylab = "Polaridad/Sentimiento")
```

Evidentemente, plotear el sentimiento de cada oración no nos deja ver con claridad cómo evoluciona el sentimiento a lo largo del libro. Para eso tenemos que aplicar algún tipo de técnica que nos permita suavizar los valores para que expresen una tendencia. 

El paquete `syuzhet` trae la función `simple_plot` que aplica simultáneamente tres métodos para suavizar: media móvil, loess y discrete cosine transformation. 

```{r}
simple_plot(don_quijote_sentiment)
```

Existen otros métodos para suavizar. Por ejemplo, el que trae por default la librería `ggplot` es una regresión GAM (Generalized Additive Model). Antes de plotear tengo que convertir el vector a data.frame, que es el tipo de dato que toma `ggplot`:

```{r}
tibble(sentence = 1:length(don_quijote_sentiment), sentiment = don_quijote_sentiment) %>% 
  ggplot(aes(sentence, sentiment)) +
  geom_smooth(se = FALSE) +
  theme_bw()
```

En términos del arco emocional pareciera una historia tipo Edipo (Oedipus), que baja, luego sube y finalmente vuelve a bajar.

[1]:https://es.wikipedia.org/wiki/An%C3%A1lisis_de_sentimiento
[2]:https://www.r-project.org/
[3]:https://cran.r-project.org/package=syuzhet
[4]:https://cran.r-project.org/web/packages/gutenbergr/vignettes/intro.html
[5]:http://www.gutenberg.org/
[6]:https://www.tidyverse.org/
[7]:https://es.wikipedia.org/wiki/Don_Quijote_de_la_Mancha
[8]:https://andyreagan.github.io/2016/11/07/the-shapes-of-stories/
[9]:http://hedonometer.org/books/v3/1777/