---
title: Utilizando CKAN para acceder a datos públicos
author: 'Martin Olmos'
date: '2019-06-17'
slug: utilizando-ckan-para-acceder-a-datos-publicos
categories: []
tags: []
---
```{r, echo=FALSE}
knitr::opts_chunk$set(cache = TRUE)
```

Hace poco me enteré que el GCBA, el gobierno nacional y otros Estados y organizaciones publican sus datos públicos a través de una plataforma llamada CKAN a la que se puede acceder mediante una API y que existe una librería de R para esto.

Hay un buen [tutorial][1] de [ROpenSci][2] que voy a ir siguiendo para acceder a los datos publicados por el GCBA.

Primero cargo las librería "ckanr" y "tidyverse" (si no las tengo instaladas, las instalo con `install.packages("nombredelpaquete")`).

```{r, message=FALSE, warning=FALSE}
library(ckanr)
library(tidyverse)
```

Luego configuro la url a la que se tiene que conectar. En este caso, según la [documentación][3] de [Buenos Aires Data][4] la url es la siguiente:

```{r}
ckanr_setup(url = "https://data.buenosaires.gob.ar")
```

En la estructura de CKAN los paquetes agrupan recursos (datasets)
Para listar los datasets disponibles hago lo siguiente:

```{r}
ba_paquetes <- package_list(as = "table", limit = 1000)
```

Con `as = "table"` se controla el formato de salida (en este caso un vector character) y con la opción `limit = 1000` extiendo la cantidad de resultados que me devuelve (que es 31 por default).

Ahora veamos cómo mostrar los recursos de un paquete, por ejemplo de de obras.
Primero veamos los paquetes que contienen la palabra "obras":

```{r}
grep(pattern = "obras", x = ba_paquetes, ignore.case = TRUE, value = TRUE)
```

Veamos el los detalles del paquete "obras-iniciadas":

```{r}
ba_obras_iniciadas_meta <- package_show("obras-iniciadas", 
                                        as = "table")$resources[,-3]

knitr::kable(ba_obras_iniciadas_meta, format = "html") %>% 
        kableExtra::kable_styling() %>% 
        kableExtra::scroll_box(width = "100%")
```

Vemos que hay dos datasets. Voy a descargar el primero.

```{r}
ba_obras_iniciadas <- ds_search(resource_id = ba_obras_iniciadas_meta$id[1], 
                                limit = 10000, 
                                as = "table")$records
knitr::kable(ba_obras_iniciadas, format = "html") %>% 
        kableExtra::kable_styling() %>% 
        kableExtra::scroll_box(width = "100%")

```




[1]:https://ropensci.org/tutorials/ckanr_tutorial/
[2]:https://ropensci.org/about/
[3]:https://data.buenosaires.gob.ar
[4]:https://data.buenosaires.gob.ar/acerca/ckan
